【裁判字號】    97,上,519
【裁判日期】    970731
【裁判案由】    租佃爭議
【裁判全文】
臺灣高等法院民事裁定                   97年度上字第519號
上  訴  人  甲○○
            乙○○
            (兼張瑩潔之承受訴訟人)
共      同
訴訟代理人  周承武律師
被上訴人    己○○
            丙○○○
            丁○○
            庚○○
            辛○○
            壬○○
            戊○○
上列當事人間租佃爭議事件，上訴人對於中華民國97年5月6日
臺灣板橋地方法院96年度訴字第1385號第一審判決，提起上訴，
本院裁定如下：
    主  文
上訴駁回。
第二審訴訟費用由上訴人負擔。
    理  由
一、本件原審共同原告張瑩潔已於原審民國 (下同)97年4月22日
    言詞辯論終結前之97年3月16日死亡，其胞兄即上訴人乙○
    ○為其繼承人，有戶籍謄本及繼承系統表可證 (見本院卷20
    、21頁)，茲據其具狀聲明承受訴訟，核無不合。合先敘明
    。
二、按上訴人對於第一審判決提起上訴，應以第一審判決對於上
    訴人係屬不利為前提，此觀諸民事訴訟法第441條第1項第3
    款規定上訴狀應表明對於第一審判決不服之程度，及應如何
    廢棄或變更之聲明至明。又上訴不合法者，第二審法院應以
    裁定駁回之，民事訴訟法第444條第1項前段定有明文。
三、經查本件上訴人在原審係請求確認彼等與被上訴人及原審共
    同被告卓文進間就台北縣鶯歌鎮○○○段67-3、67-4、67-5
    、67-8、67-10、68-3、77-1、77-2、77-3、77-6、77-8、
    77-10、77-14、77-15、77-16 、77-18地號土地16筆 (下稱
    系爭土地)之租佃關係不存在 (見原審卷2頁)，而原審亦已
    判決確認上訴人與被上訴人及原審共同被告卓文進間就系爭
    土地之租佃關係不存在 (至上訴人在原審所為之其餘請求，
    業經原審判決上訴人敗訴確定─見本院卷45頁)，足見上訴
    人在原審所為之上開請求，已獲全部勝訴判決，揆諸上開說
    明，自不得就該勝訴判決提起上訴。乃上訴人竟就上開勝訴
    判決之其中確認彼等與被上訴人間就系爭土地之租佃關係不
    存在部分聲明不服提起上訴，並變更其請求為確認兩造間就
    系爭土地之租佃關係於台北縣政府88年9月10日徵收時已不
    存在 (見本院卷13頁)，揆諸上開說明，顯不合法，應予駁
    回。
四、雖上訴人主張：系爭土地被徵收時，兩造間已無租佃關係存
    在，惟原判決理由卻認定兩造間之租佃關係係於系爭土地被
    徵收時始行消滅，致台北縣政府因徵收系爭土地所發放之補
    償金新台幣240萬2,835元，須發放予被上訴人，是伊就上開
    認定，實受敗訴之判決，而有上訴利益云云。惟按民事訴訟
    法第400條第1項規定確定判決之既判力，惟於判決主文所判
    斷之訴訟標的，始可發生，並不及於判決理由 (最高法院57
    年台再字第11號、73年台上字第3292號判例參照)。本件上
    訴人在原審請求判決之訴訟標的，既僅係確認上訴人與被上
    訴人及原審共同被告卓文進間就系爭土地之租佃關係不存在
    ，則上訴人尚難以原判決理由所認定之兩造間租佃關係之終
    止時點，不利於其為由，聲明不服提起上訴。附此敘明。
五、爰依民事訴訟法第444條第1項前段、第95條、第78條，裁定
    如主文。
中    華    民    國    97    年    7     月    31    日
                    民事第六庭
                        審判長法  官  林鄉誠
                              法  官  楊豐卿
                              法  官  許紋華
正本係照原本作成。
如不服本裁定，應於收受送達後10日內向本院提出抗告狀，並應
繳納抗告費新台幣1000元。
中    華    民    國    97    年    8     月     4    日
                              書記官  潘大鵬


司法院資訊處製作；財團法人民間司法改革基金會備份。
